【裁判字號】    89,訴,519
【裁判日期】    900309
【裁判案由】    違反毒品危害防制條例
【裁判全文】
臺灣基隆地方法院刑事判決                          八十九年度訴字第五一九號
    公  訴  人  臺灣基隆地方法院檢察署檢察官
    被      告  乙○○
    選任辯護人  林宇文律師
                侯傑中律師
右列被告因違反毒品危害防制條例案件，經檢察官提起公訴（八十九年度偵緝字第一
四一號、八十九年度偵字第一四二三號），本院判決如左：
    主      文
乙○○連續轉讓第二級毒品，處有期徒刑捌月。扣案之安非他命壹包（原淨重壹拾捌
點伍壹公克，驗餘共重壹拾捌點零公克）沒收銷燬之。又轉讓第一級毒品，處有期
徒刑壹年貳月。扣案之海洛因伍小包（淨重壹拾伍點捌捌公克）又貳小包（淨重貳點
壹陸公克）均沒收銷燬之。應執行有期徒刑壹年捌月。扣案之安非他命壹包（原淨重
壹拾捌點伍壹公克，驗餘共重壹拾捌點零公克）、海洛因伍小包（淨重壹拾伍點捌
捌公克）又貳小包（淨重貳點壹陸公克）均沒收銷燬之。
被訴意圖販賣而持有第二級毒品部分無罪。
    事      實
一、乙○○前於民國八十年間，因違反麻醉藥品管理條例案件，經本院判處有期徒刑
    五月及五年四月，定執行刑為有期徒刑五年六月，經提起上訴，由台灣高等法院
    駁回上訴確定；復因違反肅清煙毒條例案件，經台灣高等法院判處有期徒刑八年
    確定，嗣與前揭案件更定應執行刑為有期徒刑十二年六月確定，自八十一年十月
    二十七日送監執行，於八十六年三月二十一日假釋出獄交付保護管束，於假釋期
    間內又因違反毒品危害防制條例案件，經本院判處有期徒刑一年，嗣由最高法院
    駁回上訴確定，而撤銷前述假釋，應執行有期徒刑至九十七年十一月十一日，素
    行不端，且不知悔改，明知海洛因、安非他命，業經公告列為毒品危害防制條例
    所管制之第一級毒品及第二級毒品，不得非法販賣、轉讓、施用或持有，仍基於
    轉讓第二級毒品之概括犯意，自八十九年一月間某日起，至同年三月二十三日清
    晨六時止，在台北市○○路四十五巷四十三號三樓內，連續多次無償轉讓第二級
    毒品安非他命予甲○○施用（施用毒品部分應另由檢察官偵查）。於八十九年三
    月二十三日，在上開處所，因見甲○○咳嗽不止，乃另行基於轉讓第一級毒品海
    洛因之犯意，將摻有第一級毒品海洛因之香菸二支，無償轉讓給甲○○。嗣於同
    日六時許，在該處為警查獲，並扣得海洛因五小包（驗餘共淨重十五．八八公克
    ）、安非他命一包（查扣之一大包經鑑定分為二部分，A1部分驗餘淨重六百五十
    七公克，成份為鹽，A2部分驗餘淨重二．五三公克，但因再次鑑定，而與以下第
    二次扣得之安非他命合併計重）。同日下午一時許，為警再前往上址搜索，並扣
    得海洛因二小包（驗餘共淨重二．一六公克）及安非他命三小包（鑑定後與前述
    查獲者，合計共驗餘淨重十八．０三公克）。
二、案經基隆市警察局第一分局、台北市政府警察局萬華分局報請臺灣基隆地方法院
    檢察署檢察官偵查起訴。
    理      由
甲、有罪部分（即轉讓第一級毒品及連續轉讓第二級毒品部分）：
一、訊據被告乙○○矢口否認有何轉讓海洛因及連續轉讓安非他命供甲○○施用等犯
    行，並辯稱：伊是將安非他命放在桌上，甲○○自己拿去用，伊不知情，亦未收
    錢。至於海洛因部分，當時他（甲○○）搓了幾支海洛因（香菸）要藏起來被抓
    ，伊並未轉讓云云。經查，證人甲○○於警訊時供稱：伊持有摻入海洛因之香菸
    二支是向乙○○拿來用的，沒有價錢（台北市政府警察局萬華分局警卷第五頁反
    面）；偵查中復供稱：海洛因是伊在八十九年三月二十三日去乙○○那，告訴他
    伊最近一直咳嗽，他即告訴伊加海洛因的香菸可以吸看看，伊即拿二根放在伊的
    香菸盒，而後即被查獲（八十九年度偵字第一四二三號偵查卷第五頁反面）等語
    ，核與被告於警訊時供承：甲○○被警方人員查獲摻有海洛因香菸二支是伊放在
    桌上，甲○○自己拿走的（同上萬華分局警卷第十三頁反面）；於偵查中供稱：
    （毒品）都放在台北松江路之住處，「吳」去時即自己拿來用，拿的不多，所以
    伊也不計較，未向他收錢（同上偵查卷第六頁）大致相符。被告既因甲○○咳嗽
    而指示其取用摻有海洛因之香菸，自係轉讓第一級毒品海洛因甚明，該二支香菸
    經送請法務部調查局鑑定，認均含有第一級毒品海洛因成分，有該局八十九年六
    月五日編號000000000號鑑定通知書在卷可參（本院卷）。此外，復有
    如事實欄所載二次查獲之粉末各為五小包、二小包扣案可佐，且亦經送請法務部
    調查局鑑定，均為第一級毒品海洛因，此有該局八十九年六月八日編號0000
    0000、00000000號鑑定通知書附卷可稽（同偵查卷第二四、二五頁
    ）。次查，證人甲○○於偵查中指稱：八十九年一月間開始使用安非他命，最後
    一次在八十九年三月二十三日凌晨三點多，在台北市○○路找乙○○吸用安非他
    命，是乙○○請伊使用的（同偵查卷第五頁反面），而被告亦於偵查中供承：伊
    將毒品放在台北市○○路之住處，「吳」去時即自己拿來用，但伊都未向他收錢
    （同偵查卷第六頁）各等語，被告既「請」甲○○免費自行取用，其有轉讓之犯
    意與行為亦甚灼然。此外，並有如事實欄所載之物扣案可佐，復經送請內政部警
    政署刑事警察察局及法務部調查局鑑定，除有一大包（淨重六百五十七公克）為
    氯化鈉即鹽外（刑事警察局編號A1，調查局編號為Ｃ），其餘（驗餘共淨重十八
    ．０三公克）均為第二級毒品安非他命，有各該局八十九年三月三十一日刑鑑字
    第三八八０六號鑑驗通知書、九十年一月十八日第00000000號檢驗通知
    書在卷可按。綜上所述，被告所辯均屬卸責之詞，委無足採，犯行堪以認定，應
    依法論科。
二、查海洛因、安非他命為公告列管之第一級、第二級毒品。被告於右揭時地，將海
    洛因、安非他命分別轉讓甲○○施用，核其所為，係犯毒品危害防制條例第八條
    第一項、第二項轉讓第一級毒品罪及轉讓第二級毒品罪。其持有第一級、第二級
    毒品部分，為轉讓之高度行為所吸收，不另論罪。其先後多次轉讓第二級毒品安
    非他命之犯行，時間緊接，所犯構成要件相同罪名，顯係基於概括犯意為之，為
    連續犯，依法以一罪論，並加重其刑。公訴人雖僅就被告於八十九年三月間轉讓
    第二級毒品犯行起訴，然未起訴部分既與起訴部分有連續犯之裁判上一罪關係，
    自為起訴效力所及，本院依法併予審理。被告所犯上開二罪，犯意各別，要件不
    同，行為互異，應予分論併罰。次查，被告有如事實欄所載犯罪科刑及執行情形
    ，有台灣基隆地方法院檢察署刑案資料查註紀錄表在卷可參，顯見並未執行完畢
    ，自無構成累犯可言，公訴人認係構成累犯，容有誤會，併此指明。爰審酌其素
    行不端，已如前述，自己施用毒品之餘，猶轉讓供人施用，危害情節非輕，犯後
    仍避就犯行等一切情狀，就所犯二罪量處如主文所示之刑，並定其執行刑示懲。
三、扣案如主文第一項所載之海洛因五小包（驗餘共淨重十五．八八公克）又二小包
    （驗餘共淨重二．一六公克）及安非他命一包（驗餘共淨重十八．０三公克，原
    共分為四小包，第二次法務部調查局鑑定時合併為一包，並合計其重量）均依法
    沒收銷燬之。
四、公訴意旨另以：被告乙○○基於概括犯意，於八十九年三月間（八十九年三月二
    十三日除外）在台北市○○路四十五巷四十三號三樓，轉讓第一級毒品海洛因予
    甲○○施用云云。經查，證人甲○○於偵查中供稱，係因八十九年三月二十三日
    告訴被告一直咳嗽，被告始告知可吸用加海洛因之香菸，已如前述，並未證述被
    告尚有其他轉讓行為。此外，亦查無其他積極事證足以證明被告除八十九年三月
    二十三日轉讓第一級毒品海洛因（香菸）外，尚有其他轉讓第一級毒品之行為，
    而公訴人認此部分與前揭論罪科刑之轉讓第一級毒品部分，有連續犯之裁判上一
    罪關係，故不另為無罪之諭知。
乙、無罪部分（即意圖販賣持有第二級毒品部分）：
一、公訴意旨略以：被告乙○○意圖販賣毒品予不特定人，於八十八年一月二十六日
    或二十七日凌晨，在基隆市○○街二三四號，自不詳姓名綽號「小陳」之人處，
    收受第二級毒品安非他命淨重一百六十六．七九公克而持有。嗣為警於同年月三
    十日十時四十五分許，在基隆市○○街二三四號三樓，並扣有安非他命淨重一百
    六十六．七九公克（驗餘淨重一百六十六．三九公克），因認被告另涉有毒品危
    害防制條例第五條第二項意圖販賣而持有第二級毒品罪嫌。
二、公訴人認被告乙○○涉犯毒品危害防制條例第五條第二項意圖販賣而持有第二級
    毒品犯行，係以被告於警訊及偵查中坦承係為變賣而自「小陳」處收受第二級毒
    品安非他命等語，核與證人丙○○所供大致相符，並有扣案毒品可佐，為其主要
    論據。訊之被告乙○○則堅決否認有意圖販賣而持有安非他命之行為，並辯稱：
    在新豐街信箱查獲之安非他命固然是伊所有，是為供自己施用的，因為一次拿價
    錢較便宜等語。
三、經查，被告於警訊時係供稱：「小陳」僅告知要伊處理（安非他命），如有人要
    買則可以幫忙賣，等賣完後再算帳（基隆市警察局第一分局警卷第三頁）；然於
    偵查中則稱：（安非他命）那是「小陳」的，他拿來叫伊處理，伊說無法處理，
    他說如果伊能處理，伊幫他處理，如不能處理，他會自己處理（八十八年度偵字
    第九八三號偵查卷第三頁反面），先後所供不符，且依其偵查中所述，亦未承諾
    「小陳」販賣安非他命，遽以其警訊片面陳述即認其有販賣意圖，已非無疑。更
    何況證人丙○○於偵查中復供稱：前幾天乙○○在伊家，「簡新富」來找乙○○
    聊天，「簡新富」有跟乙○○說，大仔、大仔，你就幫幫我處理一些（安非他命
    ），乙○○說現在冬防抓這麼緊，我不要，乙○○就說我自己有線，我都不處理
    了，我還幫你處理，後來乙○○就先走了（同上偵查卷第五頁反面至第六頁）；
    於本院調查中復證稱：「簡新富」住基隆，又叫「小陳」，被告當時說他沒辦法
    後，就先走了，伊未看到「簡新富」將安非他命交給被告（本院八十九年九月十
    九日筆錄）各等語。被告既未承諾「簡新富」處理安非他命，益難證明其有販賣
    該安非他命之意圖。
四、次查，扣案之安非他命係經警在基隆市○○街二三四號一樓大廳之信箱所查獲，
    而非被告位於同址十樓之居處，此有搜索扣押證明筆錄在卷可按，亦經證人葉志
    旺即查獲本案員警於本院審理中結證屬實（本院九十年二月二十七日筆錄），參
    酌被告及丙○○前述證言，堪認係綽號「小陳」者自行將安非他命置於該處一樓
    信箱，被告並未「持有」甚明。至於被告於本院調查、審理中翻異其詞，稱係為
    施用而持有，並謂偵查中所稱是為了交保云云，然查被告果係為自己施用而持有
    該安非他命，何以會將安非他命置於一樓信箱？又扣案之安非他命淨重達一百六
    十六．七九公克，果被告單純為自己施用，又何須一次購買如此之多數量而持有
    ？從而，被告嗣後翻異其詞，顯與常情有違，衡情應係怕遭從重判處販賣或意圖
    販賣而持有安非他命之罪刑，退而承認較輕之持有安非他命犯行，以圖為其另案
    施用安非他命犯行部分所吸收，核屬事後杜串之詞，不足採信。此外，復查無其
    他積極證據足認被告有公訴人所指意圖販賣而持有第二級毒品之犯行，被告乙○○此部分之犯罪既不能證明，因公訴人認與前開論罪科刑部分間，為數罪關係，
    依法應諭知無罪之判決。
據上論斷，應依刑事訴訟法第二百九十九條第一項前段、第三百零一條第一項，毒品
危害防制條例第八條第一項、第二項、第十八條第一項，刑法第十一條前段、第五十
六條、第五十一條第五款，判決如主文。
本案經檢察官黃士元到庭執行職務。
中      華      民      國      九十      年      三      月    九      日
                                      臺灣基隆地方法院刑事第二庭
                                              法  官  邱  志  平
右正本證明與原本無異。
對於本件判決如有不服，應於收受送達後十日內，向本院提出上訴書狀，上訴於臺灣
高等法院，並按他造當事人之人數附具繕本。
                                              書記官  彭  淑  芳
中      華      民      國      九十      年      三      月    十四    日
附錄論罪法條：
毒品危害防制條例第八條第一項、第二項：
轉讓第一級毒品者，處一年以上七年以下有期徒刑，得併科新臺幣一百萬元以下罰金
。
轉讓第二級毒品者，處六月以上五年以下有期徒刑，得併科新臺幣七十萬元以下罰金
。


司法院資訊處製作；財團法人民間司法改革基金會備份。
